臺灣基隆地方法院刑事判決　　　　　　　100年度訴字第238號
公　訴　人　臺灣基隆地方法院檢察署檢察官
被　　　告　鄭弘霖
上列被告因妨害自由等案件，經檢察官提起公訴（99年度偵字第
2271、2806、2923號、100 年度偵緝字第10號），本院判決如下
：
    主  文
鄭弘霖以加害身體、財產之事，恐嚇他人致生危害於安全，累犯
，處有期徒刑肆月，如易科罰金，以新臺幣壹仟元折算壹日；又
乘他人急迫貸以金錢，而取得與原本顯不相當之重利，累犯，處
有期徒刑月，如易科罰金，以新臺幣壹仟元折算壹日。應執行
有期徒刑陸月，如易科罰金，以新臺幣壹仟元折算壹日。
其餘被訴部分，均免訴。
    事  實
一、前案紀錄
    鄭弘霖前犯重利案件，經本院於民國95年6 月28日，以95年
    度易字第198 號判決有期徒刑六月確定，95年8 月15日易科
    罰金執行完畢。
二、本案事實
  (一)恐嚇部分
    緣鄭弘霖於98年7、8月間，將其所有之浮標乙批囑交開設釣
    具店之王聯達代為出售；乃王聯達代售且收訖買賣價款合計
    新臺幣（下同）35,000元以後，竟屢經催討而不轉交。茲以
    鄭弘霖不滿王聯達屢催屢拖，為迫使王聯達儘速繳交前開價
    款，竟萌生恐嚇他人致生危害於安全之犯意，進而於99年1
    月23日上午10時27分、同日上午10時32分、同日中午12時28
    分，在基隆市○○路15號附近之馬路邊，以其持用之000000
    0000行動電話號碼，撥打王聯達持用之0000000000行動電話
    號碼或接聽王聯達之來電，繼而於對話中揚言：「…我跟你
    講你12點之前沒用好，你就不用還了，你娘卡好」、「…幹
    你娘，講不聽，我跟你講12點之前啦」、「…你現在是怎樣
    ，我跟你講今天12點之前你沒處理，你不要給我開店喔，不
    然晚上8 點我一定去砸你店玻璃，你娘機巴……你沒處理晚
    上8 點我一定砸到你不會生兒子…」，以此將加害王聯達身
    體、財產之事，接續恐嚇王聯達，使王聯達心生畏懼。
  (二)重利部分
    緣吳昱澐因經濟困窘、須款孔急，遂經不詳友人介紹而於97
    年7、8月間，主動聯繫而向綽號「鱷魚」之鄭弘霖商借100,
    000 元之本金以資週轉；乃鄭弘霖竟基於乘他人急迫，貸以
    金錢而取得「與原本顯不相當重利」之犯意，與吳昱澐約定
    ：「本金100,000 元，利息40,000元；且關此本利合計140,
    000 元，分70日計70期平均攤還（即吳昱澐應按日給付2,00
    0 元，且應持續給付70日）」，而以此顯不相當之借貸條件
    ，允諾貸與吳昱澐本金100,000 元，並在基隆市安樂區○○
    ○路之吳昱澐租屋處交付上開借款即本金100,000 元；至吳
    昱澐取得上揭借款以後，則亦陸續按日攤還本利。鄭弘霖乃
    藉此方式，利用吳昱澐境況急迫之機會，陸續向吳昱澐取得
    與貸放原本顯不相當之重利。
三、查獲經過
    緣基隆市警察局刑事警察大隊前於98年3 月8 日接獲合理情
    資而疑鄭弘霖另涉他案（圍事、強索規費等），遂依通訊保
    障及監察法之相關規定，檢附事證陳送臺灣基隆地方法院檢
    察署檢察官聲請本院核發通訊監察書（98年度聲監字第372
    號、98年度聲監續字第671 、761 號、99年度聲監續字第21
    、87、168 、220 、287 號），俾就鄭弘霖持用之「000000
    0000」行動電話號碼進行側錄監聽；乃於監聽期間，竟意外
    得悉鄭弘霖疑似又涉恐嚇、重利，遂本此監聽譯文而通知曾
    與鄭弘霖聯繫通話之王聯達、吳昱澐到案說明，並經王聯達
    、吳昱澐配合供述而悉上情。
四、案經基隆市警察局移送臺灣基隆地方法院檢察署檢察官偵查
    起訴。
    理  由
一、證據能力
  (一)被告供述
    被告鄭弘霖於警詢、偵訊及本院受命法官行準備程序時之歷
    次供述，概係出於其一己之真意，而未見有何「供述者」之
    「任意性」違反，或「取供者」之「信用性」未備等應予排
    除其證據適格地位之情事，此悉經被告當庭自陳無誤（本院
    卷第57頁），是其「任意性」及「信用性」之足供擔保，當
    無可疑（即其供述尚非以強暴、脅迫、利誘、詐欺、疲勞訊
    問、違法羈押或其他不正方法取供而來）。從而，因認被告
    之歷次供述，俱有證據能力，而得恃為本院審判之依據（惟
    其供述「證明力」之具備，則須具備刑事訴訟法第一百五十
    六條第一項後段所指之「真實性」；且依同條第二項規定，
    就令被告曾經自白，亦不得以被告自白作為有罪判決之唯一
    證據）。
  (二)證人供述
  1.當事人爭執部分
    被告固曾就「吳昱澐『警詢』證述」之證據能力明示不予爭
    執（本院卷第56頁），惟細繹被告於此同時，仍一再強調「
    …吳昱澐當初做完警詢筆錄以後，就有回來跟我說，警察都
    一直『逼』她說一些與事實不符的內容」（本院卷第44頁）
    、「吳昱澐製作筆錄時，我又不在場…」（本院卷第80頁）
    云云，足見，被告就關此審判外之陳述（吳昱澐警詢證述）
    究否出於「任意」乙節猶有疑慮；換言之，細究被告上開語
    意，核其仍與「業已針對『證據能力』而為聲明異議」者無
    殊。按被告以外之人於審判外之言詞或書面陳述，除法律有
    規定者外，不得作為證據；被告以外之人於檢察事務官、司
    法警察官或司法警察調查中所為之陳述，與審判中不符時，
    其先前之陳述具有較可信之特別情況，且為證明犯罪事實存
    否所必要者，得為證據。刑事訴訟法第一百五十九條第一項
    、第一百五十九條之二定有明文。此即英美法所謂之「自己
    矛盾供述」法則。析其要件以言，所指被告以外之人於檢察
    事務官、司法警察（官）調查中所為之陳述（以下簡稱「先
    前陳述」），首應限於司法警察（官）本於此項身份之職務
    上權限，依法偵查犯罪並開始調查後，由「被告以外之人」
    所為之陳述，設若僅止於一般行政調查，則尚不在此適用之
    列。其次，被告以外之人必於審判中「到場」而為陳述（以
    下簡稱「審判中陳述」），乃其內容竟與「先前陳述」不符
    ，兼以「先前陳述」具有「較可信之特別情況」，且為「證
    明犯罪事實存否之所必要」，即具備所指之「可信性」及「
    必要性」，始可例外賦予證據適格之地位。進而言之，所謂
    「與審判中不符」，即其「必要性」之具備，乃指其陳述自
    身前後之不符（其前甚為詳細，於後則過於簡略，亦屬於此
    ），或與審判中之其他證據相互齟齬，致就「主要事實」應
    為相異之認定者是。故此「不符」，當指「實質不符之陳述
    」而言，倘與主要事實無關之僅一字一句之不符，固不論矣
    ，即令出於一部不符（即其陳述尚屬可分，且僅其中一部不
    符者），亦應認為僅此一部之不符，有其適用，而非可藉此
    擴及「先前陳述」之全部。至所指「較可信之特別情況」，
    即其「可信性」之具備，則係指相較於「審判中陳述」而言
    ，「先前陳述」顯然存在「可信之特別情況」，且所指之「
    特別可信」，祇重其陳述內容，是否出於供述者之真意、有
    無違法取供情事之信用性，而非重在其陳述內容究否足以證
    明被告犯罪，又是否與事實相符。蓋其陳述內容究否足以證
    明被告犯罪，又是否與事實相符，實乃「證明力」層次之問
    題，尚非「證據能力」所能論斷。是判斷所指之「特別可信
    」，自應就偵查或調查筆錄製作之原因、過程及其功能等項
    目加以綜合觀察，據以判斷該傳聞證據是否「有特別可信之
    情況」，倘可據以認定其任意性暨信用性俱無疑慮者，即可
    例外賦予「證據能力」，俾其成為法院審判時之適格證據。
    茲被告雖就證人吳昱澐之「警詢供述」抗辯如前，然經本院
    審閱證人吳昱澐「警詢證述」之結果，吳昱澐實已就本案被
    告被訴重利之情節指證歷歷，詎其嗣於本院審理時，竟反於
    其警詢供述而為翻異，對照其陳述自身之前後矛盾，顯然已
    足可導致本案「待證事實（主要事實）」之相異認定！即以
    起訴之犯罪事實為中心，證人吳昱澐於警詢所證，實乃本案
    主要事實存在或不存在之證明，兼以本院顯然已無從再就同
    一陳述者（即證人吳昱澐）取得相同之證言，是此之「不符
    」，當已核與刑事訴訟法第一百五十九條之二所揭櫫之「被
    告以外之人於檢察事務官、司法警察官或司法警察調查中所
    為之陳述，與審判中『不符』」，且「為證明犯罪事實存否
    所必要者」相合，從而，關此「必要性」之具備，首已不待
    贅言。其次，證人吳昱澐於本院審理時，非特未就員警係違
    法取供乙節有何具體主張（參見本院卷第101 頁至第106 頁
    ），即令本件警詢筆錄製作過程之合乎法定程式，亦經本院
    傳喚製作吳昱澐筆錄之警員李清雲（負責詢問）、劉亦韋（
    負責繕打筆錄）到庭結證明確（本院審判筆錄第76頁至第80
    頁）；尤以吳昱澐於本院審理時，雖曾到庭強調「警詢筆錄
    所載內容，與其斯時向員警陳述之情節『不符』」云云（本
    院卷第103 頁），然經命其「當庭指出各該『不符』處」之
    結果，吳昱澐則係答稱「我都不記得了」（同上卷頁），而
    不能明確說出「警詢筆錄所載內容，究係何處悖離其當日之
    言詞陳述」！據此以觀，吳昱澐所稱之「不符」云云究否確
    有其事，客觀上已有可疑。更何況，吳昱澐雖稱「警詢筆錄
    所載內容，與其斯時向員警陳述之情節『不符』」云云，然
    其亦同時坦承「員警曾提示製作完畢之警詢筆錄予之閱覽，
    且其明知警詢筆錄所載內容，仍於文末簽名、捺印以表默認
    」等情詞（同上卷頁）在卷，據此勾稽，倘所稱之「不符」
    云云非虛，吳昱澐何以竟不思爭執關此不符各處，旋逕於警
    詢筆錄文末簽名、捺印以表默認？以此對照上開「吳昱澐『
    不能』進一步當庭說明或指出所稱『不符』各處之具體內容
    等應訊反應」，則所指「不符」云云之昧於事實，已屬昭然
    ；換言之，上開警詢筆錄所載內容，悉與「『吳昱澐之任意
    陳述』互為相合」乙節，灼然至明。再佐以本院細觀警詢筆
    錄之所載各節，亦可知吳昱澐曾經司法警察「明確」詢以「
    被告對其放貸之相關經過」，是其對於司法警察本次詢問之
    目的，係為調查「被告利用其境況急迫之機會，向其取得與
    貸放原本顯不相當之重利之犯罪事實」，理應具備相當之認
    識，而絕無錯認乃至張冠李戴之客觀可能！綜上各節而為研
    析，應已足認吳昱澐警詢證述所可能面對之「外部情況」，
    較之其嗣於本院審理時所可能產生之心理轉折而言，當係具
    有「較可信之特別情況」（惟此之「特別可信」，祇重其陳
    述內容，是否出於供述者之真意、有無違法取供情事之信用
    性，而非重在其陳述內容究否足以證明被告犯罪，又是否與
    事實相符，此均經本院論述如前）；即證人吳昱澐警詢所證
    「可信性」之具備，當亦堪可認定。準此，證人吳昱澐「警
    詢供述」之於被告而言，自有「得為證據之適格能力」，即
    其「證據能力」之具備，要無可疑。
  2.當事人不爭執之部分
    按被告以外之人於審判外之言詞或書面陳述，除法律有規定
    者外，不得作為證據，刑事訴訟法第一百五十九條第一項固
    有明文。惟被告以外之人於審判外之陳述，雖不符同法第一
    百五十九條之一至第一百五十九條之四規定，而經當事人於
    審判程序同意作為證據，法院審酌該言詞陳述或書面陳述作
    成時之情況，認為適當者，亦得為證據；又當事人、代理人
    或辯護人於法院調查證據時，知有第一百五十九條第一項不
    得為證據之情形，而未於言詞辯論終結前聲明異議者，視為
    有前項之同意，同法第一百五十九條之五亦有明定。而刑事
    訴訟法第一百五十九條之五的立法意旨在於傳聞證據未經當
    事人之反對詰問予以核實，原則上先予排除。惟若當事人已
    放棄反對詰問權，於審判程序中表明同意該等傳聞證據可作
    為證據；或於言詞辯論終結前未聲明異議，基於尊重當事人
    對傳聞證據之處分權，及證據資料愈豐富，愈有助於真實發
    見之理念，上開傳聞證據亦均得資為證據。查：本案「除前
    揭1.以外，未經當事人爭執而同意其具有證據能力」之其餘
    供述證據（即證人吳昱澐、王聯達、陳美雲之偵訊證述，及
    證人王聯達、陳美雲、周瓊芬之警詢證述；參見本院卷第56
    頁），自形式上察其作成、取得當時之外部情況，亦俱無「
    任意性」或「信用性」違反而顯然不適當之情形，致均與刑
    事訴訟法第一百五十九條之五第二項之規定相符。因認「除
    前揭1.以外，未經當事人爭執而同意其具有證據能力」之其
    餘供述證據（即證人吳昱澐、王聯達、陳美雲之偵訊證述，
    及證人王聯達、陳美雲、周瓊芬之警詢證述），之於被告所
    涉本案而言，均有證據能力，而毋庸再依刑事訴訟法第一百
    五十九條之一至同法第一百五十九條之四等規定為個別性之
    贅餘斟酌。
  (三)監聽譯文
    按通訊監察錄音之譯文，僅屬依據監聽錄音結果予以翻譯之
    文字，固具文書證據之外觀，但實際上仍應認監聽所得之錄
    音帶或光碟，始屬調查犯罪所得之證物，乃係刑事訴訟法第
    一百六十五條之一第二項所稱之證物，如其蒐證程式合法，
    並經合法調查，自具證據能力。因此檢察官如提出通訊監察
    錄音之譯文為其證據方法，實乃以其監聽所得之錄音帶或光
    碟，為調查犯罪所得之證物，法院本應依刑事訴訟法第一百
    六十五條之一所列之方法調查，以判斷該錄音帶或光碟是否
    與通訊監察錄音之譯文相符。而監聽錄音製作之譯文，雖通
    常為偵查犯罪機關單方面製作，然若被告或訴訟關係人對其
    真實性並無爭執，經法院於審判期日提示譯文供當事人辨認
    、表示意見並為辯論者，程式自屬適法（最高法院95年度臺
    上字第295 號、94年度臺上字第4665、1270號、93年度臺上
    字第6510號判決意旨參照）。即警察機關對犯罪嫌疑人依法
    監聽電話所製作之通訊監察紀錄譯文，實乃該監聽電話錄音
    之「派生證據」，是其倘係公務員（員警）依法定程式而取
    得，被告或訴訟關係人就其真實性復無爭執（即不否認譯文
    所載對話內容之真實無偽），法院並曾依刑事訴訟法第一百
    六十五條第一項規定，踐行證據調查之法定程式，向被告宣
    讀或告以要旨，則其自得採為認定被告有罪之基礎，而有證
    據能力。查被告概不否認「本案卷附相關監聽譯文之真實無
    偽」，即就「譯文所載內容」與「監聽側錄情節」相符乙節
    俱不爭執；本案卷附相關監聽譯文，復均係源自合法監聽，
    即其均係本於98年度聲監字第372 號、98年度聲監續字第67
    1 、761 號、99年度聲監續字第21、87、168 、220 、287
    號通訊監察書而為實施（見99年度偵字第2271號偵查卷(三)第
    289 頁至第311 頁），且其監聽期間、通訊號碼（00000000
    00）亦悉與通訊監察書所核准之範圍相符。是其自屬公務員
    依法定程式所取得之證據資料，尤以均業經本院踐行證據調
    查之法定程式，於審判期日向被告宣讀或告以要旨，按諸首
    開說明，關此監聽譯文自得採為認定被告有罪之基礎，而為
    本案審判之適格證據。
  (四)扣案之本票、身分證影本、借據等物，均屬書證性質，復與
    後開四所示之被訴事實具有自然關聯，兼以查無足認其取得
    過程違背法定程式乃至曾經偽造、變造之具體事證（按：關
    此各項書證資料，均係員警於99年2 月5 日上午8 時，經被
    告同意而在被告斯時住處搜索查扣；參見99年度偵字第2271
    號偵查卷(一)第140 頁至第145 頁之基隆市警察局搜索扣押筆
    錄暨扣押物品目錄表所載），從而，關此各項書證，自均有
    證據能力，而得恃為本案審判之證據。
二、事實認定
  (一)恐嚇部分
    如本判決事實欄二(一)所載之恐嚇犯行，業據被告鄭弘霖於本
    院審理時坦承不諱（本院卷第42頁至第43頁、第55頁、第74
    頁、第99頁、第121 頁、第123 頁），核與證人王聯達於警
    詢、檢察官偵訊時證述之重要內容互為相符（99年度偵字第
    2271號偵查卷(一)第102 頁至第104 頁、99年度偵字第2271號
    偵查卷(二)第298 頁至第299 頁），且被告確曾於99年1 月23
    日上午10時27分、同日上午10時32分、同日中午12時28分，
    以其持用之0000000000行動電話號碼，撥打王聯達持用之00
    00000000行動電話號碼或接聽王聯達之來電，進而於對話中
    揚言：「…我跟你講你12點之前沒用好，你就不用還了，你
    娘卡好」、「…幹你娘，講不聽，我跟你講12點之前啦」、
    「…你現在是怎樣，我跟你講今天12點之前你沒處理，你不
    要給我開店喔，不然晚上8 點我一定去砸你店玻璃，你娘機
    巴……你沒處理晚上8 點我一定砸到你不會生兒子…」等情
    節，亦有「0000000000」行動電話號碼之通訊監察譯文（99
    年度偵字第2271號偵查卷(一)第106 頁）在卷足考。綜上，堪
    認被告關此部分之任意性自白，尚與事實相符而為可採。
  (二)重利部分
    訊之被告固矢口否認有何重利犯行，辯稱：吳昱澐係伊女朋
    友，伊借錢予吳昱澐概未收取任何利息云云（本院卷第43頁
    至第44頁、第56頁、第74頁、第99頁、第121 頁、第123 頁
    ）。惟查：
  1.吳昱澐因經濟困窘、須款孔急，遂經不詳友人介紹而於97年
    7、8月間，主動聯繫綽號「鱷魚」之被告鄭弘霖俾商借100,
    000 元之本金以資週轉；乃被告竟趁機與吳昱澐約定：「本
    金100,000 元，利息40,000元；且關此本利合計140,000 元
    ，分70日計70期平均攤還（即吳昱澐應按日給付2,000 元，
    且應持續給付70日）」，而以此借貸條件允諾貸與吳昱澐本
    金100,000 元，並在基隆市安樂區○○○路之吳昱澐租屋處
    交付上開借款等事實，業據證人吳昱澐於警詢中證述明確（
    99年度偵字第2271號偵查卷(一)第92頁至第94頁、第100 頁）
    。至吳昱澐雖未於警詢中指出其按日攤還上揭本利之具體情
    況，然徵諸吳昱澐敘稱：「（問：借款至今還了多少利息？
    目前有無積欠本金？）當初我借了100,000 元（按：推敲證
    人吳昱澐之前、後語意，此筆借款應係本案所涉之借貸本金
    ），『後來還有陸續借了7、8次左右』（按：關此後續借貸
    情節，概未經檢察官一併提起公訴，亦非原起訴效力之所能
    及，而不在本院所得併予審判之範圍），97年7、8月起，本
    金加利息迄今已付新臺幣200 萬元，現在（意指99年2 月21
    日之筆錄製作當日）本金加利息尚欠32萬，到目前為止我每
    天要還他5,000 元的利息」等語（同上偵查卷第93頁），足
    見，吳昱澐取得本案所涉之借貸本金（100,000 元）以後，
    確曾陸續按日攤還「本利 （2,000元）」無誤，祇因其逕將
    「本案所涉之還款情形」併同「後續借貸之本利清償」而為
    表述，兼以所稱後續7、8次之借貸條件復非明確（按：吳昱
    澐並未具體說明關此7、8次之後續借款，其各次借貸本金為
    何？又其各次借貸條件如何？），致本院無從憑以進一步核
    算「吳昱澐因本次100,000 元之借款本金所給付之利息『數
    額』為何（即被告因本次100,000 元之借款本金所取得之利
    息『數額』為何）」。惟本件所涉「已給付利息之『數額』
    」雖難以核算，然吳昱澐取得本案所涉之借貸本金（100,00
    0 元）以後，既曾陸續按日攤還「本利（2,000 元）」如前
    ，則無論其本件攤還程度如何，均應足認「被告已就本次貸
    放原本（100,000 元）之利息有所取得」！從而，被告放貸
    而後向吳昱澐收取利息如本判決事實欄二(二)之所載，當屬本
    院所堪認定而無可疑。
  2.至被告雖矢口否認有何重利犯行，辯稱：吳昱澐係伊女朋友
    ，伊借錢予吳昱澐概未收取任何利息云云（本院卷第43頁至
    第44頁、第56頁、第74頁、第99頁、第121 頁、第123 頁）
    。證人吳昱澐亦曾於偵查及本院審理時到庭附和：我跟被告
    是男女朋友，也曾幫朋友出面向被告借錢，不過，被告完全
    沒有收取利息云云（本院卷第101 頁至第102 頁、99年度偵
    字第2271號偵查卷(二)第301 頁至第302 頁）。然查：
  (1)地下錢莊非法討債以致債務人求助無門而走上絕路乙節，迭
    經新聞媒體廣為披露；是自人性角度而為觀察，無論證人吳
    昱澐與被告交情如何，客觀上均極難期待吳昱澐在自己證人
    身分遭揭露以後，猶能就「不利於被告之事實」毫無隱暪並
    據實陳述。此觀證人吳昱澐於警詢之初，一再敘稱：「…在
    繳利息的時候，他（意指「被告」）會口氣很兇惡的跟我說
    ，叫我以後不可以再遲繳利息，我有聽說『以前曾有二名女
    子遭其追討債務而自殺身亡』，所以我因害怕……」等語（
    99年度偵字第2271號偵查卷(一)第93頁），及「製作吳昱澐警
    詢筆錄之警員」李清雲到庭結稱：「（問：吳昱澐接受你們
    詢問當天的神情為何？）我聯絡吳昱澐時，在電話中對她保
    證會保密她的身分，經過勸說以後，她才願意來警局做筆錄
    ，『本來她不敢過來』。（問：你有問吳昱澐是否要對錢莊
    業者提出告訴，是否記得吳昱澐如何回答？）我記得，她當
    時很害怕，『她親口對我說，她怕被報復』」等情詞（本院
    卷第77頁）自明。尤以吳昱澐與被告概無故舊恩怨，此亦為
    吳昱澐、被告2 人所不否認，是自客觀以言，苟無所指「放
    貸而後收取利息」之事實，則吳昱澐虛捏上開借貸條件（本
    金100,000 元，利息40,000元；且關此本利合計140,000 元
    ，分70日計70期平均攤還【即吳昱澐應按日給付2,000 元，
    且應持續給付70日】）而對被告設詞構陷之動機、目的究何
    所在？互核勾稽以觀，吳昱澐嗣於偵查、審判所稱「我跟被
    告是男女朋友，也曾幫朋友出面向被告借錢，不過，被告完
    全沒有收取利息」云云之迴護居心，首已不言可喻。
  (2)其次，本案偵、審期間，被告除未受有人身拘束（被告自始
    即未因本案而遭羈押），客觀上亦有「與吳昱澐聯絡之方式
    暨其接觸管道」（按：無論係吳昱澐警詢指稱「放貸而後收
    取利息」之情節，抑係彼2 人嗣後宣稱之「男女朋友」云云
    ，核均足見被告必有「與吳昱澐聯絡之方式暨其接觸管道」
    ），則證人吳昱澐於99年2 月21日經檢察官傳喚以前，乃至
    吳昱澐經檢察官傳喚迄本院於100 年8 月30日傳訊到庭之期
    間，被告顯然不乏私下與證人吳昱澐碰面、接觸之機會。此
    徵諸被告一再敘稱「…吳昱澐當初做完警詢筆錄以後，就有
    回來跟我說，…」等語（本院卷第44頁），益足析其梗概。
    據此推敲，證人吳昱澐究否係遭污染，方一改前詞而為唱和
    ？即吳昱澐究否因被告之私下接觸，方於偵訊及本院審理時
    故為與先前相異之陳述內容？又吳昱澐究否憚於報復（參見
    前揭(1)所述），方與被告通謀、勾串，甚至於偵訊、審判期
    間，故意支吾其詞或顧左右而言他？凡此，在在足堪啟人疑
    竇。是相較於證人吳昱澐之警詢證述而言，其遲至偵查、審
    判中所為之翻異，客觀上尤具風險而無從憑信。
  (3)實則，證人吳昱澐固於偵查及本院審理時到庭和稱：我跟被
    告是「男女朋友」，被告概「未收取利息」云云。惟細繹卷
    附通訊監察譯文之所載（99年度偵字第2271號偵查卷(一)第95
    頁、第99頁、99年度偵字第2806號偵查卷第130 頁至第132
    頁），實已不難查悉被告於98年9 月28日迄99年1 月26日，
    以其持用之0000000000行動電話號碼，撥接吳昱澐持用之00
    00000000行動電話號碼，進而與吳昱澐互為聯繫之內容，概
    乏男女朋友間之噓寒問暖，而俱屬「債主向債務人催討債款
    」之應答對話，此除有上揭譯文存卷為憑，並經本院先、後
    提示上揭譯文予被告、證人吳昱澐確認無誤（被告部分，見
    本院卷第44頁；證人吳昱澐部分，見本院卷第104 頁至第10
    6 頁）；是倘所稱之「男女朋友」云云非虛，則何以彼2 人
    間，除「催討債款」以外，即別無其他日常生活之攀談？據
    此反推，所稱「男女朋友」云云之虛設杜撰，乃至彼等謊稱
    「男女朋友」而妄圖藉此合理化「證人吳昱澐嗣後改稱之『
    未收取利息』云云」，更屬昭然而不待言。
  (4)綜上，因認相較於證人吳昱澐句句摑其事理之警詢證述而言
    ，證人吳昱澐遲至偵訊及本院審理時所為之翻異，乃至被告
    恃以否認犯罪之前揭辯詞，在在昧於事實而非可取。
  3.再者，本院觀諸被告與證人吳昱澐間之借貸約定，即「本金
    100,000 元，利息40,000元；且關此本利合計140,000 元，
    分70日計70期平均攤還（即吳昱澐應按日給付2,000 元，且
    應持續給付70日）」（此部分業經本院認定如前揭1.所述）
    ，其間所涉之貸放利率將近月息20分（參見99年度偵字第22
    71號偵查卷(一)第93頁之吳昱澐證述）。是以之相較於我國目
    前經濟狀況、相關法令規定，暨金融業或一般民間貸放利率
    約定之習慣（民間利息通常為月息2 分或月息3 分，即2%或
    3%，此除為一般有資金往來經驗者之所熟知，並為公眾所週
    知之事實），被告取息標準與其借款原本之顯不相當，實已
    可見一斑！尤以吳昱澐係因需款孔急，始同意按此顯不相當
    之計息條件向被告借貸項款，兼之重利罪固以行為人（被告
    ）之貸與行為，業已實際取得與原本顯不相當之重利為其結
    果要件，惟本罪結果之重利取得，並不以借貸期限屆至而連
    同原本一併取得者為限，即於貸與之初即先行扣利，或將利
    息滾入原本另立借據，亦與之相當；是雖本案5所涉「已給
    付利息之『數額』」難以核算，然吳昱澐取得本案所涉之借
    貸本金（100,000元）以後，既曾陸續按日攤還「本利（
    2,00 0元）」而足認「被告已就本次貸放原本（100,000元
    ）之利息有所取得」（此部分亦經本院認定如前揭1.所述）
    ，則被告乘吳昱澐急迫貸以金錢而取得與原本顯不相當重利
    之犯行，仍無可疑並堪認定。
  (三)綜上，因認本案事證明確，被告恐嚇、重利如本判決事實欄
    之所載，均堪認定。
三、論罪科刑：
  (一)核被告如本判決事實欄二(一)之所為，係犯刑法第三百零五條
    之恐嚇罪；至被告如本判決事實欄二(二)之所為，則係犯刑法
    第三百四十四條之重利罪。
  (二)被告藉由電話聯繫，恐嚇被害人王聯達如本判決事實欄二(一)
    所載之肢體動作，乃至被告借由吳昱澐同一筆借貸之相同機
    會，陸續向被害人吳昱澐收取各期利息如本判決事實欄二(二)
    所載之肢體動作，固均非僅止於一；惟自客觀以言，被告如
    本判決事實欄二(一)、二(二)所載而反覆實施之肢體動作，不過
    是各基於一個意思決定所為之具有反覆性及延續性之接續行
    為，兼以其如本判決事實欄二(一)、二(二)所載之歷次肢體動作
    ，非特行為種類相同，並均侵害相同法益，是其自屬學理上
    所稱之「接續犯」，即其構成要件雖經多次重覆實現，然此
    實乃肇因於時空緊密之複製，而祇應各論以一罪（即傳統意
    義下之「自然行為單數」；蓋行為人之肢體動作雖非單一，
    然此不過是行為人藉由時空緊密的複製方式，以求其犯罪構
    成要件實現之行為模式）。
  (三)被告所犯恐嚇、重利之上開二罪，犯意各別，行為互殊，罪
    名有異，應予分論併罰。
  (四)被告查有如本判決事實欄一所載之犯罪科刑及刑之執行情形
    ，此有臺灣高等法院被告前案紀錄表在卷可考。乃於前案有
    期徒刑執行完畢後，五年以內，故意再犯本起最重本刑有期
    徒刑以上之罪，為累犯，應依刑法第四十七條第一項規定，
    就其所犯各罪分別加重其刑。
  (五)本院審酌被告動輒因金錢問題而對王聯達出言恫嚇，顯見其
    行為控制力薄弱，絲毫不尊重他人，法紀觀念顯屬淡薄；又
    被告前即曾因重利案件而遭本院判處罪刑確定（詳如本判決
    事實欄一之所載；卷附臺灣高等法院被告前案紀錄表參見）
    ，詎竟不知改悔，再次利用吳昱澐境況急迫之機會，以顯不
    相當之借貸條件，允諾貸與吳昱澐本金100,000 元並陸續向
    吳昱澐取得與貸放原本顯不相當之重利，足見其絲毫未記取
    前案教訓；兼考量被告生活狀況、品行（素行；卷附臺灣高
    等法院被告前案紀錄表參見）、智識程度（國小肄業；見99
    年度偵字第2271號偵查卷(一)第355 頁警詢筆錄之「教育程度
    」欄）、與被害人之關係、其本次所為之於被害人法益侵害
    之程度，暨其犯後態度等一切情狀，分別量處如主文所示之
    刑，併均諭知易科罰金之折算標準，暨定其應執行刑如主文
    之所示。
四、免訴部分
  (一)公訴意旨又以：被告鄭弘霖另於附表所示借款時間（92年6
    月4 日、92年間某日），利用附表所示借款人急需用錢之迫
    切境況，貸以如附表所示之借貸本金，進而向附表所示各人
    收取如附表所示與原本顯不相當之利息（其本金清償暨其利
    息給付情形均詳如附表所示）。因認被告如附表之所為，亦
    涉犯刑法第三百四十四條之重利罪嫌云云。
  (二)按案件時效已完成者，應諭知免訴之判決，刑事訴訟法第三
    百零二條第二款定有明文。又被告行為後，刑法第八十條、
    第八十三條有關追訴權時效之期間暨其停止原因，固業於民
    國94年2 月2 日修正公布，並自95年7 月1 日開始施行，惟
    參諸刑法施行法第八條之一：「於中華民國九十四年一月七
    日刑法修正施行前，其追訴權或行刑權時效已進行而未完成
    者，比較修正前後之條文，適用最有利於行為人之規定。」
    足見，關此追訴權期間暨其停止原因之適用，亦應個案比較
    新舊法律，俾整體選擇最有利於被告之規定而為適用。
  (三)經查：
  1.本件檢警偵辦經過，實乃「基隆市警察局刑事警察大隊前於
    『98年3 月8 日』接獲合理情資而疑鄭弘霖另涉他案（圍事
    、強索規費等），遂依通訊保障及監察法之相關規定，檢附
    事證陳送臺灣基隆地方法院檢察署檢察官聲請本院核發通訊
    監察書（98年度聲監字第372 號、98年度聲監續字第671 、
    761 號、99年度聲監續字第21、87、168 、220 、287 號）
    ，俾就被告持用之『0000000000』行動電話號碼進行側錄監
    聽；其後，復本諸上開監聽情資，於99年2 月5 日上午8 時
    ，至被告斯時住處執行搜索而當場扣得如附表所示借款人周
    瓊芬、陳美雲簽發之本票、借據等物。嗣員警遂再於99年5
    月14日，通知周瓊芬、陳美雲到案協助，並經周、陳2 人配
    合供述而悉被告曾對彼等貸以金錢俾取得與原本顯不相當之
    利息等經過梗概」，此除有基隆市警察局刑事警察大隊偵三
    隊偵查報告（98年度他字第474 號偵查卷第78頁正反面）、
    本院98年度聲監字第372 號、98年度聲監續字第671 、761
    號、99年度聲監續字第21、87、168 、220 、287 號通訊監
    察書（99年度偵字第2271號偵查卷(三)第289 頁至第311 頁）
    、基隆市警察局搜索扣押筆錄暨扣押物品目錄表（99年度偵
    字第2271號偵查卷(一)第140 頁至第145 頁）等件存卷為憑，
    並有周瓊芬、陳美雲之99年5 月14日警詢筆錄各1 份（99年
    度偵字第2271號偵查卷(二)第106 頁至第108 頁、第100 頁至
    第102 頁）在卷可考。據此勾稽，本案偵查發動之最早時間
    ，應係基隆市警察局刑事警察大隊接獲情資而有所作為之「
    98年3 月8 日」，此首堪認定而無可疑。
  2.其次，被告被訴如附表所示各該重利犯行，其犯罪時間均在
    95年7 月1 日以前，其間所涉刑法第三百四十四條重利罪之
    法定最重本刑則為「有期徒刑一年」，是依修正前刑法第八
    十一條（業經修正刪除）、第八十條第一項第三款規定，本
    件追訴權時效期間為５年，自其犯罪行為日即「92年間」、
    「92年6 月4 日」起算，上開「５年」之追訴權期限，應於
    本案偵查發動（98年3 月8 日）以前之「97年間」、「97年
    6 月4 日」即告屆滿；反之，本案倘適用修正後刑法第八十
    條第一項第三款規定，其追訴權時效則經延長為１０年，嗣並
    因檢警於98年3 月8 日發動偵查而告中斷（即檢警既已於98
    年3 月8 日發動偵查，則其當亦不生追訴權時效繼續進行之
    問題）。據此而為比較適用，修正前之刑法規定顯然較有利
    於被告，按諸前揭(二)所示說明，本案即應適用被告行為時即
    修正前刑法第八十條、第八十三條等相關規定，認其追訴權
    時效已於「97年間」、「97年6 月4 日」期間屆滿。乃公訴
    人未詳予區辨上開情節，致就追訴權時效業已完成而如附表
    所示之重利犯罪發動偵查並向本院提起公訴，核其自係顯有
    違誤，爰依刑事訴訟法第三百零二條第二款規定，就關此部
    分逕為免訴判決之諭知。
據上論斷，應依刑事訴訟法第二百九十九條第一項前段、第三百
零二條第二款，刑法第三百零五條、第三百四十四條、第四十七
條第一項、第四十一條第一項前段、第五十一條第五款，刑法施
行法第一條之一，判決如主文。
本案經檢察官林明志到庭執行職務。
中    華    民    國   100    年    12    月    6     日
                  刑事第五庭審判長法  官  齊  潔
                                  法  官  周霙蘭
                                  法  官  王慧惠
以上正本證明與原本無異。
如不服本判決應於收受送達後10日內向本院提出上訴書狀，並應
敘述具體理由；其未敘述上訴理由者，應於上訴期間屆滿後20日
內向本院補提理由書(均須按他造當事人之人數附繕本)「切勿逕
送上級法院」。
中    華    民    國   100    年    12    月    6     日
                                  書記官  王一芳
附錄論罪法條：
刑法第305 條
以加害生命、身體、自由、名譽、財產之事，恐嚇他人致生危害
於安全者，處2 年以下有期徒刑、拘役或3 百元以下罰金。
刑法第344 條
乘他人急迫、輕率或無經驗貸以金錢或其他物品，而取得與原本
顯不相當之重利者，處1 年以下有期徒刑、拘役或科或併科1 千
元以下罰金。
【附表】
┌──┬─────┬──────┬─────────┬────────┬─────────┐
│編號│借  款  人│  借款時間  │借   貸   本   金 │利            息│本金清償情形暨其利│
│    │          │            │   （新臺幣）     │   （新臺幣）   │息給付情形        │
├──┼─────┼──────┼─────────┼────────┼─────────┤
│  │周  瓊  芬│92年6 月4 日│  50,000元（實拿）│    10,000元    │本利合計60,000元分│
│    │          │            │                  │（起訴書誤載為利│40日計40期平均攤還│
│    │          │            │                  │息每日1,500 元）│（即周瓊芬應按日給│
│    │          │            │                  │                │付1,500 元，且應持│
│    │          │            │                  │                │續給付40日），並已│
│    │          │            │                  │                │由周瓊芬依約於「借│
│    │          │            │                  │                │款後40日內」攤還完│
│    │          │            │                  │                │畢（參見99年度偵字│
│    │          │            │                  │                │第2271號偵查卷(二)第│
│    │          │            │                  │                │106 頁至第108 頁之│
│    │          │            │                  │                │周瓊芬99年5 月14日│
│    │          │            │                  │                │警詢供述）。      │
├──┼─────┼──────┼─────────┼────────┼─────────┤
│  │陳  美  雲│   92年間   │  30,000元（實拿）│    10,000元    │本利合計40,000元分│
│    │          │            │                  │（起訴書誤載為利│40日計40期平均攤還│
│    │          │            │                  │息每日1,000 元）│（即陳美雲應按日給│
│    │          │            │                  │                │付1,000 元，且應持│
│    │          │            │                  │                │續給付40日），並已│
│    │          │            │                  │                │由陳美雲依約於「借│
│    │          │            │                  │                │款後40日內」攤還完│
│    │          │            │                  │                │畢（參見99年度偵字│
│    │          │            │                  │                │第2271號偵查卷(三)第│
│    │          │            │                  │                │9 頁至第10頁之陳美│
│    │          │            │                  │                │雲99年6 月15日偵訊│
│    │          │            │                  │                │供述）。          │
│    │          ├──────┼─────────┼────────┼─────────┤
│    │          │   92年間   │  30,000元（實拿）│    10,000元    │本利合計40,000元分│
│    │          │            │                  │（起訴書誤載為利│40日計40期平均攤還│
│    │          │            │                  │息每日1,000 元）│（即陳美雲應按日給│
│    │          │            │                  │                │付1,000 元，且應持│
│    │          │            │                  │                │續給付40日），並已│
│    │          │            │                  │                │由陳美雲依約於「借│
│    │          │            │                  │                │款後40日內」攤還完│
│    │          │            │                  │                │畢（參見99年度偵字│
│    │          │            │                  │                │第2271號偵查卷(三)第│
│    │          │            │                  │                │9 頁至第10頁之陳美│
│    │          │            │                  │                │雲99年6 月15日偵訊│
│    │          │            │                  │                │供述）。          │
│    │          ├──────┼─────────┼────────┼─────────┤
│    │          │   92年間   │  30,000元（實拿）│    10,000元    │本利合計40,000元分│
│    │          │            │                  │（起訴書誤載為利│40日計40期平均攤還│
│    │          │            │                  │息每日1,000 元）│（即陳美雲應按日給│
│    │          │            │                  │                │付1,000 元，且應持│
│    │          │            │                  │                │續給付40日），並已│
│    │          │            │                  │                │由陳美雲依約於「借│
│    │          │            │                  │                │款後40日內」攤還完│
│    │          │            │                  │                │畢（參見99年度偵字│
│    │          │            │                  │                │第2271號偵查卷(三)第│
│    │          │            │                  │                │9 頁至第10頁之陳美│
│    │          │            │                  │                │雲99年6 月15日偵訊│
│    │          │            │                  │                │供述）。          │
└──┴─────┴──────┴─────────┴────────┴─────────┘